臺灣臺中地方法院刑事判決　　　　　　 100年度易字第2733號
公　訴　人　臺灣臺中地方法院檢察署檢察官
被　　　告　黃仲緯
上列被告因詐欺案件，經檢察官提起公訴（100 年度偵字第1348
1 、14805 號），被告於準備程序為有罪之陳述，受命法官於聽
取當事人之意見後，經本院合議庭裁定由受命法官獨任依簡式審
判程序審理，判決如下：
    主  文
黃仲緯幫助犯詐欺取財罪，處有期徒刑月，如易科罰金，以新
臺幣壹仟元折算壹日。
    事  實
一、黃仲緯能預見提供自己證件申辦網路及代為租屋予陌生人，
    可能遭利用而成為詐騙財物之工具，竟基於幫助他人犯詐欺
    取財罪之未必故意，於民國100 年3 月間某日，在臺中市○
    區○○○路「吉吉」網咖，以新臺幣( 下同) 5,000 元之代
    ，應允真實姓名年籍不詳綽號「強哥」之成年人，以黃仲緯
    自己之名義為「強哥」申辦網路及租屋。繼而於同年3 月26
    日起至同年5 月25日止，黃仲緯以「強哥」交付其2 個月之
    租金11000 元及押金5500元，向不知情之房東林淑媚承租位
    於臺中市○區○○路454 號11樓之22房間後，將租賃契約書
    、鑰匙及電梯感應器均交予「強哥」使用，並接續以自己名
    義及上開租屋處之地址，向中華電信股份有限公司數據通信
    分公司申請「用戶名稱黃仲緯、HN號碼00000000、用戶證號
    Ｚ000000000」之網路予「強哥」。
二、嗣以「強哥」為首及其所屬之詐騙集團成員，即以黃仲緯上
    開申辦之網路及承租之房間做為詐欺機房，與張祐祥（由檢
    察官另行偵辦）經網路取得聯繫，由張祐祥以無線網卡自香
    港軟交換平台登入操控，與上開黃仲緯申租而由「強哥」經
    營之電信流詐欺機房網路位址介接，以用戶名稱「580605東
    京十二少」加以管理，並以網路技術為黃仲緯所屬電信流詐
    欺機房更改網路顯號設定，使該網路電話顯號為大陸上海松
    江公安局00000000000 號之電話號碼而非網路電話原有號碼
    ，以此詐術偽裝為大陸公私部門致電以取信被害人。上開設
    定完成後，「強哥」及其所屬之詐騙集團成員即於100 年3
    月26日至同年5 月25日止，透過上開已改顯號為0000000000
    0 號之網路電話，接續撥打發送詐騙語音電話至大陸地區各
    地民眾之家中座機電話，待撥接成功後，大陸地區被害人依
    語音電話指示操作電話按鍵轉至詐騙集團成員後，即假冒大
    陸上海松江公安局人員，佯稱被害人個人之銀行卡透支且涉
    及洗錢案件，請被害人配合調查，並探詢被害人之銀行往來
    狀況，待被害人誤以為銀行帳戶將被凍結，欲至銀行轉帳匯
    款且不熟悉操作自動櫃員機ATM 轉帳流程之機會，誘騙被害
    人將款項轉匯至專門提供人頭之帳戶內，若被害人陷於錯誤
    ，將款項匯入人頭帳戶成功後，由提供人頭帳戶者獲取部分
    詐得之金額作為報酬，其餘詐得之款項除依撥打網路電話總
    時數分贓予張祐祥外，均歸「強哥」及其所屬詐騙集團成員
    所有。其間自100 年5 月7 日起至同年5 月19日計算，「強
    哥」及其所屬詐騙集團成員以上開方式撥打詐欺電話137 通
    ，被害人以行動電話持機人及座機電話計算達72人。其中於
    100 年5 月11日14時30分許及16時30分許，以上開方式詐騙
    李婕、杭曉軍等大陸地區人民，使渠等陷於錯誤依指示匯款
    ，分別詐得人民幣2 萬5000元、4500元得逞。嗣於100 年6
    月9 日10時40分許，為警在臺中市西屯區○○○街與大墩十
    一街口將黃仲緯拘提到案，並至上揭大雅路454 號11樓之22
    詐騙機房執行搜索，惟「強哥」之電信流詐欺機房成員已先
    行逃匿。
三、案經臺灣臺中地方法院檢察署檢察官指揮內政部警政署刑事
    警察局暨苗栗縣警察局偵查後起訴。
    理  由
一、本件被告黃仲緯所犯為死刑、無期徒刑、最輕本刑為三年以
    上有期徒刑以外之罪，其於準備程式進行中，就被訴事實為
    有罪之陳述，經法官告知簡式審判程序之旨，並聽取當事人
    之意見後，合議庭認宜進行簡式審判程序，而依刑事訴訟法
    第273 條之1 第1 項規定，裁定由受命法官獨任進行簡式審
    判程序，合先敘明。
二、前開犯罪事實，業經被告黃仲緯於本院審理中坦承不諱，核
    與被害人李婕、杭曉軍於大陸天津市公安局河東分局中山門
    派出所、大港分局海濱派出所之指述情節相符，並有用戶名
    580605東京十二少詐騙機房話務IP紀錄、內政部警政署刑事
    警察局100 年8 月1 日刑偵六六字第10001008 69 號函附之
    大陸方面詐騙案報告表、中國工商銀行交易紀錄、大港支行
    鈷四儲蓄所查詢資料及自光碟列印CDR 通聯紀錄等在卷可佐
    ，足認被告自白與事實相符，堪予採信。本案事證明確，應
    依法論罪科刑。
三、按刑法上之幫助犯，係指以幫助之意思，對於正犯資以助力
    ，而未參與實施犯罪之行為者而言（最高法院49年台上字第
    77號判例參照）。被告黃仲緯提供其證件申辦網路及代詐欺
    集團承租房屋，雖使該集團成員得以被告所承租之房間設立
    機房，以規避檢警機關之追緝，遂行其詐欺取財之犯行，然
    被告單純提供其名義承租房屋及申辦網路之行為，並不等同
    於向被害人施以欺罔之詐術行為，且亦無證據證明被告有參
    與詐欺取財犯行之構成要件行為，是被告所為，係對詐欺集
    團詐欺取財犯行資以助力，乃參與詐欺構成要件以外之行為
    ，應論以幫助犯，而非共同正犯。核被告所為，係犯刑法第
    339 條第1 項、第30條第1 項前段之幫助詐欺取財罪。被告
    接續以己名義承租房屋及申辦網路之行為，係基於其與綽號
    「強哥」之成年人同一約定，且二行為於密切接近之時、地
    實施，依一般社會健全觀念，在時間差距上，難以強行分開
    ，在刑法評價上，以視為數個舉動之接續施行，合為包括之
    一行為予以評價較為合理，應論以接續犯。被告以一行為幫
    助詐騙集團成員詐騙被害人李婕、杭曉軍得逞，係一行為同
    時觸犯二幫助詐欺取財罪，為同種想像競合犯，應依刑法第
    55條規定，論以一幫助詐欺取財罪。又被告係幫助犯，已如
    前述，所犯情節及主觀惡性均較正犯輕微，爰依刑法第30條
    第2 項規定，按正犯之刑減輕之。
四、爰審酌被告貿然提供個人名義為詐欺集團為助力，非惟幫助
    他人遂行詐欺取財之目的，使施詐之人得以規避執法機關之
    查緝，助長社會犯罪風氣，亦造成被害人求償上之困難，惟
    其事後坦承犯行，已見悔意，及被害人受詐欺金額之多寡、
    被告之素行、智識程度及犯罪動機等一切情狀，量處有期徒
    刑3 月，並諭知易科罰金折算標準，以示懲儆。公訴人雖具
    體求處被告有期徒刑4 月，惟查被告係因一時貪念而犯本案
    ，本院於考量被告上開犯罪情節及其餘情狀後，認對被告處
    予如主文所示之刑罰，已足收懲儆之效，是公訴人具體求刑
    之刑度範圍應稍嫌過重，附此敘明。
據上論斷，應依刑事訴訟法第273 條之1 第1 項、第299 條第1
項前段，刑法第30條第1 項前段、第2 項、第339 條第1 項、第
55 條 、第41條第1 項前段，刑法施行法第1 條之1 第1 項、第
2 項前段，判決如主文。
本案經檢察官柯學航到庭執行職務。
中    華    民    國   100    年    11    月    2     日
                    刑事第十五庭  法  官  李  蓓
以上正本證明與原本無異。
如不服本判決應於收受送達後10日內向本院提出上訴書狀，並應
敘述具體理由；其未敘述上訴理由者，應於上訴期間屆滿後20日
內向本院補提理由書（均須按他造當事人之人數附繕本）「切勿
逕送上級法院」。
                                  書記官  何惠文
中    華    民    國   100    年    11    月    2     日
附錄論罪科刑法條
刑法第339條
意圖為自己或第三人不法之所有，以詐術使人將本人或第三人之
物交付者，處 5 年以下有期徒刑、拘役或科或併科 1 千元以下
罰金。
以前項方法得財產上不法之利益或使第三人得之者，亦同。
前二項之未遂犯罰之。
刑法第30條
幫助他人實行犯罪行為者，為幫助犯。雖他人不知幫助之情者，
亦同。
幫助犯之處罰，得按正犯之刑減輕之。